臺灣高等法院高雄分院刑事判決　　　　100年度上訴緝字第1號
上　訴　人　臺灣高雄地方法院檢察署檢察官
上　訴　人
即　被　告　王玉振
上列上訴人因被告毒品危害防制條例案件，不服臺灣高雄地方法
院86年度訴字第973 號中華民國87年5 月20日第一審判決（起訴
案號：臺灣高雄地方法院檢察署85年度偵字第30083 號），提起
上訴，本院判決如下：
    主  文
原判決關於王玉振部分撤銷。
王玉振免訴。
    理  由
一、公訴意旨以：被告王玉振於84年11月間因違反麻醉藥品管理
    條例案件，經原審於85年6 月28日判處有期徒刑6 月確定後
    ，基於概括之犯意，自85年6 月29日起至85年12月18止，連
    續在高雄縣鳳山市○○街51巷1 弄4 號等地，以將化學合成
    麻醉藥品安非他命以火燻烤，而後再以吸管吸食其霧化氣體
    之方式，不定時非法吸用化學合成麻醉藥品安非他命多次。
    嗣在高雄縣鳳山市○○路104 號李明忠住處為警查獲，並扣
    得其所有供犯罪所用之吸食工具2 個。因認被告王玉振犯麻
    醉藥品管理條例第13條之一第2 項第4 款非法吸用麻醉藥品
    罪嫌云云。
二、按案件時效已完成者，應諭知免訴之判決，且得不經言詞辯
    論為之，刑事訴訟法第302 條第2 款、第307 條分別定有明
    文。次按「於中華民國94年1 月7 日刑法修正施行前，其追
    訴權或行刑權時效已進行而未完成者，比較修正前後之條文
    ，適用最有利於行為人之規定。」刑法施行法第8 條之1 亦
    有明文。被告行為時刑法第80條第1 項第2 款及第2 項關於
    追訴權之時效期間規定：「追訴權，因左列期間內不行使而
    消滅：( 二) 、3 年以上10年未滿有期徒刑者，10年。前項
    期間自犯罪成立之日起算。但犯罪行為有連續或繼續之狀態
    者，自行為終了之日起算。」而94年1 月7 日修正，自95年
    7 月1 日起施行刑法第80條第1 項第2 款及第2 項則規定：
    「追訴權，因下列期間內未起訴而消滅：( 二) 犯最重本刑
    為3 年以上10年未滿有期徒刑之罪者，20年。前項期間自犯
    罪成立之日起算。但犯罪行為有繼續之狀態者，自行為終了
    之日起算」；又被告行為時刑法第83條之規定為：「追訴權
    之時效，如依法律之規定，偵查、起訴或審判之程序不能開
    始或繼續時，停止其進行。前項時效停止，自停止原因消滅
    之日起，與停止前已經過之期間，一併計算。停止原因繼續
    存在之期間，如達於第80條第1 項各款所定期間4 分之1 者
    ，其停止原因視為消滅」；95年7 月1 日施行刑法第83條規
    定則為：「追訴權之時效，因起訴而停止進行。依法應停止
    偵查或因犯罪行為人逃匿而通緝者，亦同。前項時效之停止
    進行，有下列情形之一者，其停止原因視為消滅：( 一) 、
    諭知公訴不受理判決確定，或因程序上理由終結自訴確定者
    。( 二) 、審判程序依法律之規定或因被告逃匿而通緝，不
    能開始或繼續，而其期間已達第80條第1 項各款所定期間4
    分之1 者。( 三) 、依第1 項後段規定停止偵查或通緝，而
    其期間已達第80條第1 項各款所定期間4 分之1 者。前二項
    之時效，自停止原因消滅之日起，與停止前已經過之期間，
    一併計算。」修正後刑法第80條所定追訴權時效期間較長，
    表示行為人被追訴之期限較久，自屬對行為人不利，惟新法
    第83條放寬得使追訴權時效消滅進行之事由，較有利於被告
    ，故就追訴權時效期間之計算，依刑法施行法第8 條之1 「
    從輕原則」之規定，整體比較應適用修正前之刑法第80條之
    規定。另依「擇用整體性原則」，關於追訴權時效之停止進
    行，及其期間之計算，亦應一體適用修正前刑法第81條、第
    83條之關於追訴權時效規定（最高法院27年上字第2615號判
    例、99年臺上字第6435號判決參照）。
三、復按安非他命類藥品前業經行政院衛生署，公告禁止輸入、
    製造及販賣，為禁藥，復經該署以79年10月9 日衛署藥字第
    904142號公告列入麻醉藥品管理條例第2 條第4 款所定之「
    化學合成麻醉藥品」管理，同年月11日生效，依同條例第13
    條規定，不得非法持有、施打及吸用。又毒品危害防制條例
    業已於87年5 月20日公布施行，將安非他命列為該條例第2
    條第2 項第2 款所稱之第二級毒品，且麻醉藥品管理條例於
    88年6 月2 日雖經總統公布修正為管制藥品管理條例，並於
    同年月4 日生效，且其中原麻醉藥品管理條例所規定之刑罰
    罰則部分，則因已於毒品危害防制條例中另有規定而予以刪
    除，是行為人犯罪後法律已有變更，依刑法第2 條第1 項但
    書之規定綜合比較結果，應適用最有利於行為人之法律；是
    被告施用第二級毒品安非他命部分，適用犯毒品危害防制條
    例第10條第2 項之罪。
三、被告所犯毒品危害防制條例第10條第2 項施用第二級毒品罪
    ，該罪法定刑為三年以下有期徒刑，屬修正前（下同）刑法
    第80條第1 項第2 款所定最重本刑為3 年以上10年未滿有期
    徒刑之罪，其追訴權時效期間為10年，又依刑法第83條第2
    項、第3 項之規定，該追訴權時效應與因通緝而停止進行達
    追訴權時效4 分之1 之時效停止期間一併計算，故本案時效
    停止期間暨追訴權時效期間為12年6 月。本件追訴權時效完
    成日之計算，自被告犯罪行為終了日「85年12月18日」起，
    加計開始實施偵查之日（85年12月18日）起至本院發布通緝
    之日（88年1 月19日）止之期間計2 年1 月又1 日（因追訴
    權已在行使中，不生追訴時效進行問題。參看最高法院82年
    第10次刑事庭會議決議、司法院釋字第一二三號、第一三八
    號解釋）。再加計上開因被告遭通緝，致本案審判程序不能
    開始之時效停止期間暨追訴權時效期間共12年6 月，並扣除
    提起公訴日至原審繫屬時86年3 月19 日 至原審案件繫屬期
    間計12日之案卷移送期間。是本案追訴權時效完成日應係「
    100 年7 月7 日」。
四、茲被告迄今仍未緝獲歸案，其所犯上開犯行追訴權已因時效
    完成而消滅。原審就被告非法施用安非他命行為予以論罪科
    刑，原非無見（起訴書所指持有，應為施用所吸收），惟被
    告行為後，毒品危害防制條例業已施行，原審未及適用新修
    正規定，雖被告未依規定觀察勒戒，但被告犯行追訴時效業
    已完成，原判決關於被告王玉振論處罪刑即有可議，被告上
    訴意旨，指摘原判決不當及檢察官提起上訴，指摘原判決未
    及適用新公布毒品危害防制條例，雖非無可採，惟原判決關
    於被告王玉振部分既有上開可議，即屬無可維持，應由本院
    將該部分撤銷改判，就被告王玉振被訴連續施用第二級毒品
    部分，逕行諭知免訴判決，並不經言詞辯論為之，以符法制
    。
據上論斷，應依刑事訴訟法第369條第1項前段、第364條、第302
條第2款、第307條，判決如主文。
中    華    民    國  100     年    7     月    15    日
                  刑事第一庭    審判長法  官  周賢銳
                                      法  官  施柏宏
                                      法  官  洪碩垣
以上正本證明與原本無異。
不得上訴。
中    華    民    國   100    年    7     月    15    日
                                      書記官  魏文常